【裁判字號】    99,上易,2039
【裁判日期】    990915
【裁判案由】    詐欺
【裁判全文】
臺灣高等法院刑事判決                99年度上易字第2039號
上  訴  人  臺灣桃園地方法院檢察署檢察官
被      告  乙○○
上列上訴人因被告詐欺案件，不服臺灣桃園地方法院98年度易字
第1262號，中華民國99年5月18日第一審判決（起訴案號：臺灣
桃園地方法院檢察署98年度偵字第2579號），提起上訴，本院判
決如下：
    主  文
上訴駁回。
    理  由
一、按刑事訴訟法第350條、第361條、第362條、第367條規定，
    不服地方法院之第一審判決而上訴者，須提出上訴書狀，並
    應敘述具體理由，為上訴必備之程式；其所提出之書狀未敘
    述上訴理由，或僅曾以言詞陳述上訴理由者，均應於上訴期
    間屆滿後20日內補提理由書於第一審法院。惟原審法院對上
    訴書狀有無記載理由，僅應為形式上之審查，認有欠缺，且
    未據上訴人自行補正者，始應定期間先命補正，至於上訴理
    由是否具體，係屬第二審法院審查範圍，不在命補正之列（
    參照刑事訴訟法第361條之立法意旨）。倘上訴人已提出上
    訴理由，但所提非屬具體理由者，應由第二審法院以上訴不
    合法律上之程式，判決駁回之。而所謂具體理由，必係依據
    卷內既有訴訟資料或提出新事證，指摘或表明第一審判決有
    何採證認事、用法或量刑等足以影響判決本旨之不當或違法
    ，而構成應予撤銷之具體事由，始克當之；倘僅泛言原判決
    認定事實錯誤、違背法令、量刑失之過重或輕縱，而未依上
    揭意旨指出具體事由，或形式上雖已指出具體事由，然該事
    由縱使屬實，亦不足以認為原判決有何不當或違法者，皆難
    謂係具體理由，俾與第二審上訴制度旨在請求第二審法院撤
    銷、變更第一審不當或違法之判決，以實現個案救濟之立法
    目的相契合，並節制濫行上訴（最高法院97年度台上字第89
    2號裁判意旨參照）。
二、原審審理結果，認被告乙○○明知其已積欠銀行信用卡費達
    新臺幣（下同）149萬8,483元而無力清償，竟為求與銀行團
    商談債務協商，乃冀以購地周轉現金之方式減輕自身債務壓
    力，意圖為自己不法之所有，而基於詐欺取財之犯意，隱瞞
    其無資力且無償還款項之意願，先於民國（下同）95年5月
    10 日，向代理甲○○出售土地之仲介張俊麟佯稱有意購買
    甲○○所有、坐落桃園縣平鎮市○○段高山下小段第102之2
    、3號地號等2筆土地，當場並開立面額為10萬元之支票作為
    斡旋金，復約定買賣總價為324萬8,000元，於簽約當日給付
    第1期款項30萬元，俟於同年6月30日給付第2期款項200萬元
    ，迨於同年7月30日完成土地移轉登記時給付餘款94萬8,000
    元。嗣乙○○見購地契約已成，旋於當日（95年5月10日）
    向余彩霞表示已買受土地要予轉賣，終以總額332萬8,000元
    與之達成售地協議，約定於同年6月13日簽約，同時自余彩
    霞處取得訂金80萬元。後乙○○因見計算已成，即於同年5
    月12日向銀行團申請債務協商，復將此情隱瞞不予告知甲○
    ○，致不知情之甲○○誤認乙○○仍有清償能力而陷於錯誤
    ，於同年5月22日簽約，以324萬8,000元價格出賣前開土地
    與乙○○，乙○○則開立30萬元之本票充作第1期款項，俟
    於翌日（23日）以自余彩霞處取得之現金款項一部30萬元給
    付，用以取回該30萬元本票。繼乙○○復於同年6月13日與
    余彩霞正式締約，並取得現金200萬元之簽約金，詎其非特
    以之充作給付與甲○○之第2期款項，反於同年6月30日前向
    張俊麟謊稱祇能清償144萬元，藉以展延差額56萬元與尾款
    一併清償，惟屆至同年6月30日時，乙○○再假意支付現金
    10萬元，剩餘之134萬元則以50萬、84萬之支票2張代替；俟
    於同年7月30日尾款支付期限屆至之前，乙○○另向張俊麟
    訛稱無法如期支付款項請求展期，甲○○遂在不知情下同意
    延期至同年8月31日，惟此際乙○○已陸續於同年7月17 日
    、8月11日，自余彩霞處取得轉賣土地之24萬元及尾款28 萬
    8,000元，然卻不予清償甲○○且為掩飾犯行，更於同年8
    月2日向張俊麟誆稱要將前開土地過戶與合購之「表姊」余
    彩霞名下，使甲○○仍處於錯誤之中，應允辦理而於同年8
    月23日移轉登記前開土地所有權與余彩霞。但迨至同年8月
    31日時，乙○○又屢以余彩霞人在大陸地區，或其已向農會
    辦理貸款為幌，藉故拖延給付期限，先後展期至同年9月15
    日、10月31日，嗣因張俊麟於同年10月11日向往來農會查詢
    並無撥貸紀錄，始知受騙，因而致甲○○受有交付前開土地
    之損害之犯罪事實，訊據被告乙○○僅供承其與告訴人甲○
    ○就坐落桃園縣平鎮市○○段高山下小段第102之2、3號地
    號等2筆土地簽訂買賣契約，議定總價為324萬8,000元，復
    將前開土地以332萬8,000元之價格轉售與余彩霞，俟屆清償
    期被告祇給付告訴人部分款項，但自余彩霞處已收足轉賣價
    款，並將前開土地移轉登記與余彩霞等事實，矢口否認有何
    詐欺取財犯行，惟本件犯罪事實，業經證人即告訴人甲○○
    、證人張俊麟、余彩霞、葉步源分別於警詢時、偵查中及原
    審審判時證述綦詳，復有被告與告訴人甲○○間買賣契約書
    、桃園縣平鎮地政事務所土地所有權狀、本票影本、土地登
    記第二類謄本、切結書、中壢新明郵局第620號存證信函、
    被告與余彩霞締結之不動產買賣契約書、聯徵中心信用卡戶
    基本資訊彙總資料列印明細暨信用卡資訊資料列印明細、98
    年5月14日金徵（業）字第0980008014號函附被告之授信、
    擔保品及還款記錄資訊／個人逾期催收或呆帳資訊／信用卡
    戶帳款金額、循環比率及無擔保授信資訊及授信／信用卡代
    號對照表、台新銀行98年7月21日台新債協98法字第205 43
    號函附被告債務協商相關資料、桃園縣中壢市公所98年6 月
    18日中市市管字第0980032897號函、渣打銀行八德分行98
    年5月20日渣打商銀八德字第09800160號函、新埔鎮農會98
    年5月15日新農信字第0981000240號函、竹北市農會98年5月
    14日北農信字第0980020252號函等在卷可稽，認被告乙○○
    詐欺犯行，罪證明確，其係犯刑法第339條第1項之詐欺取財
    罪，判處有期徒刑1年；減為有期徒刑6月，如易科罰金，以
    新臺幣1000元折算1日。
三、檢察官上訴意旨略以：原審判決考量被告乙○○犯罪之動機
    、目的、品行、智識程度等一切情狀，認原檢察官具體求刑
    有期徒刑1年8月，稍嫌過重，因而對被告量處有期徒刑1年
    ，減為有期徒刑6月，並諭知易科罰金之折算標準，固非無
    見。然查，告訴人甲○○因被告之詐欺犯行，尚有逾百萬以
    上之損害，案發後未見被告賠償告訴人損害，亦無提出有效
    之和解方案，顯然對於告訴人之損害置若罔聞，無和解之誠
    意，原審僅判處有期徒刑6月，易科罰金後，被告僅受18 萬
    元之罰金負擔，此等懲罰顯與告訴人之損害失衡，難認妥適
    ，未能充分保障被告所侵害之法益云云。惟按：關於刑之量
    定，係實體法上賦予法院得為自由裁量之事項，倘其量刑已
    以行為人之行為罪責為基礎，並斟酌刑法第57條各款所列情
    狀，在法定刑度內，酌量科刑，如無偏執一端，致明顯失出
    失入情形，不容當事人任憑主觀意見，指摘其違法、失當。
    本院審酌原判決理由中已詳敘刑法第57條之事由，即審酌被
    告為圖自己不法利益，竟假以向告訴人購買土地為幌，非特
    轉手出賣與余彩霞獲益，更藉故拖延給付告訴人款項之時間
    ，待獲得告訴人之信任移轉前開土地所有權與余彩霞，從中
    獲取相當土地價額之財物，破壞社會交易秩序，更損及告訴
    人之財產法益，惡性非輕，並參酌其否認犯行之犯後態度，
    仍未賠償告訴人所受之損害，並無何悛悔實據，兼衡其犯罪
    之動機、目的、品行、智識程度等一切情狀，認原檢察官具
    體求處有期徒刑1年8月，稍嫌過重，予以綜合考量後，量處
    有期徒刑1年，在適法範圍內行使裁量權，核無量刑違法或
    不當之情形。況且，被告實際應執行有期徒刑6月，乃依法
    減輕之結果，另被告事後是否賠償被害人損失或有無提出和
    解方案，要屬民事責任履行之問題，均不得據以認定原判決
    所處刑罰與告訴人之損害顯有失衡，是檢察官提起上訴尚難
    謂已敘明具體理由，本件上訴不合法律上之程式，爰不經言
    詞辯論，逕以判決駁回。
據上論斷，應依刑事訴訟法第367條前段、第372條，判決如主文
。
中    華    民    國    99    年    9    月    15    日
                  刑事第二十三庭審判長法  官  童有德
                                      法  官  陳祐治
                                      法  官  徐蘭萍
以上正本證明與原本無異。
不得上訴。
                                      書記官  林月蓉
中    華    民    國    99    年    9    月    16    日

司法院資訊處製作；財團法人民間司法改革基金會備份。
